【裁判字號】    98,訴,3660
【裁判日期】    990120
【裁判案由】    偽造文書等
【裁判全文】
臺灣臺中地方法院刑事判決              98年度訴字第3660號
公  訴  人  臺灣臺中地方法院檢察署檢察官
被      告  戊○○
            丁○○
上二人共同
選任辯護人  游孟輝律師
            米承文律師
被      告  丙○○
            甲○○
上二人共同
選任辯護人  徐鼎賢律師
上列被告等因偽造文書等案件，經檢察官提起公訴（九十八年度
偵字第一六五四一號），本院判決如下：
    主    文
戊○○共同行使偽造私文書，足以生損害於他人，處有期徒刑肆
月，如易科罰金，以新臺幣壹仟元折算壹日。
丁○○共同行使偽造私文書，足以生損害於他人，處有期徒刑肆
月，如易科罰金，以新臺幣壹仟元折算壹日。
丙○○共同行使偽造私文書，足以生損害於他人，處有期徒刑陸
月，如易科罰金，以新臺幣壹仟元折算壹日。
甲○○共同行使偽造私文書，足以生損害於他人，處有期徒刑陸
月，如易科罰金，以新臺幣壹仟元折算壹日。
    犯罪事實
一、戊○○係浦申貿易股份有限公司（址設臺北市士林區○○○
    路三號八樓之三，下稱浦申公司）負責人，丁○○係浦申公
    司業務經理，丙○○係鴻鑫模座股份有限公司（址設臺中市
    西屯區○○區○○路一○號，下稱鴻鑫公司）業務課課長（
    起訴書誤載為負責人），甲○○則係鴻鑫公司採購人員。緣
    尚文模具有限公司（址設臺中縣豐原市○○路八六三號，下
    稱尚文公司）係以製造金屬模具外銷為主要業務，其負責人
    乙○○於民國九十七年十二月間向丙○○洽購鋼材模座一批
    ，並約定鋼材原料為德國葛立茲公司製，鋼料之材質編號為
    2738－HH，共計購買一千四百九十四點五公斤，價金含加工
    費用合計新臺幣（下同）二十五萬五千元，丙○○隨即轉交
    甲○○詢價採購鋼材。經甲○○向丁○○洽詢，丁○○告以
    浦申公司僅代理日本製鋼材，單價每公斤一百零八元，甲○○認為可行，但要求丁○○檢附產地出自德國之材質證明，
    丁○○即將此事回報戊○○。詎戊○○、丁○○、甲○○三
    人均明知梧濟工業股份有限公司（址設臺中市南屯區○○○○路一號，下稱梧濟公司）係德商布德魯斯公司（Buderus
    Edelstahl ）在臺獨家經銷商，竟共同基於意圖為他人不法
    所有及行使偽造私文書之犯意聯絡，由戊○○提供先前取得
    之布德魯斯公司材質證明書影本，交由丁○○於九十七年十
    二月十日，在臺北縣林口鄉南勢村五鄰七一之三八號附二之
    浦申公司廠房內，以電腦繕打與原材質證明書相同字型之英
    文與數字，再剪下黏貼在該材質證明影本之公司名稱、裝運
    日期、發票日期等欄位上，將公司名稱及地址由「Company
    WU JII INDUSTRY CO. LTD.NO.1, 20TH ROAD,IND.PARK TAI
    CHU HG CITY- TAIWAN TAIWAN」置換成「Company Puu Senn
    Tra de Corp 8F-3,No.3,Tien Mou WestRoad,Taipei,Taiwa
    n」 ，裝運日期由「16.05.2006」變更為「16.05.2008」，
    發票日期由「18.05.2006」更改為「18.05.2008」後加以影
    印，又在影印後之材質證明下方空白處添加「茲證明鴻鑫模
    座股份有限公司向本公司購買下列鋼材：模號#000000000 0
    00.9*620*620*1 #000000000 000*620*620*1」 等文字，並
    蓋上「浦申貿易股份有限公司台北市○○○路3號8樓之3 電
    話：（02）0000-0000 統一編號：00000000」之戳章，而偽
    造不實之材質證明書影本，足以生損害於布德魯斯公司及梧
    濟公司。丁○○並於同年月十一日將上開偽造之材質證明書
    連同鴻鑫公司所訂購之前開鋼材，一併送交至鴻鑫公司由甲○○簽收。丙○○明知布德魯斯公司產品「BPM-HH」係梧濟
    公司獨家代理銷售，浦申公司並未販售「BPM-HH」，且不可
    能以每公斤一百零八元之低價購入「BPM-HH」，甲○○採購
    之上開鋼材並非「BPM-HH」，竟與甲○○承前之意圖為他人
    不法所有及行使偽造私文書之犯意聯絡，向乙○○表示以原
    價出售較先前約定更高檔之布德魯斯公司產品「BPM-HH」，
    致乙○○陷於錯誤，同意丙○○更換鋼材。鴻鑫公司就上開
    甲○○採購之鋼材加工製成模座後於九十七年十二月十六日
    出貨予尚文公司，丙○○、甲○○復利用不知情之鴻鑫公司
    已成年員工將前開偽造之材質證明於九十七年十二月十七日
    至九十八年一月間某日，寄送至尚文公司。戊○○、丁○○
    、丙○○、甲○○以此方式共同行使偽造之材質證明書影本
    ，使乙○○誤以為鴻鑫公司所送交之模座鋼材為布德魯斯公
    司產品「BPM-HH」，而如數給付價金二十五萬五千元予鴻鑫
    公司，足以生損害於乙○○、布德魯斯公司及梧濟公司。嗣
    因梧濟公司業務員到尚文公司推銷「BPM-HH」鋼材時，乙○○告以可向其他公司以低於梧濟公司報價購得，梧濟公司業
    務員發覺有異，向乙○○表示上開模座使用之鋼材來源可疑
    ，經乙○○將上開模座使用之鋼材送鑑定，發現材質與上開
    材質證明書影本記載內容不符，始知受騙。
二、案經梧濟公司訴由臺灣臺中地方法院檢察署檢察官偵查起訴
    。
    理    由
一、程序方面：
  (一)按被告以外之人於審判外之言詞或書面陳述，除法律有規定
    者外，不得作為證據；又被告以外之人於偵查中向檢察官所
    為之陳述，除顯有不可信之情況者外，得為證據，刑事訴訟
    法第一百五十九條第一項及第一百五十九條之一第二項分別
    定有明文。查證人乙○○於偵查中具結向檢察官所為之證述
    ，被告四人及渠等辯護並未主張有何不適當之處，又被告丁○○於偵查中以證人身分具結向檢察官所為之證述，其餘三
    位被告及渠等辯護人亦未主張有何不適當之處，且本院審酌
    該偵查筆錄作成時之情況，並無顯有不可信之情況，則依刑
    事訴訟法第一百五十九條之一第二項之規定，為傳聞法則之
    例外，有證據能力，本院自得引為判決參考之依據。
  (二)按被告以外之人於審判外之言詞或書面陳述，除法律有規定
    者外，不得作為證據；又被告以外之人於審判外之陳述，雖
    不符前四條之規定，而經當事人於審判程序同意作為證據，
    法院審酌該言詞陳述或書面陳述作成時之情況，認為適當者
    ，亦得為證據，刑事訴訟法第一百五十九條第一項及第一百
    五十九條之五第一項分別定有明文。查被告戊○○、丙○○
    、甲○○於本院行準備程序時同意將被告丁○○於警詢之陳
    述做為證據（參見本院卷第二六頁背面、第二七頁），而被
    告四人於本院行準備程序時亦同意將證人乙○○於警詢之陳
    述做為證據（同上頁），且本院審酌各該警詢筆錄作成時之
    情況，亦認為適當，則依刑事訴訟法第一百五十九條之五第
    一項之規定，為傳聞法則之例外，有證據能力，本院自得引
    為判決參考之依據。
  (三)按除顯有不可信之情況外，公務員職務上製作之紀錄文書、
    證明文書，從事業務之人於業務上或通常業務過程所須製作
    之紀錄文書、證明文書，亦得為證據，刑事訴訟法第一百五
    十九條之四第一、二款定有明文。查卷內所附之梧濟公司登
    記「BPM-HH」為商標之中華民國商標註冊證影本二紙、布德
    魯斯公司出具予梧濟公司之材質證明書影本一紙、鴻鑫公司
    出貨單影本一紙、金屬工業研究發展中心區域研發服務處（
    中區）測試報告影本一紙、梧濟公司向案外人上大工業社出
    具之材質證明書影本一紙、浦申公司出貨單影本一紙、梧濟
    公司登記資料一紙、浦申公司登記資料一紙、鴻鑫公司登記
    資料一紙、尚文公司登記資料一紙、浦申公司價目表一紙、
    梧濟公司單價異動明細表影本一紙、布德魯斯公司與萬豪興
    業股份有限公司授權梧濟公司為布德魯斯公司模具鋼材臺灣
    地區獨家經銷商之經銷商證明書影本一紙，及列印自財團法
    人金融聯合徵信中心之鴻鑫公司、尚文公司、浦申公司登記
    資訊各一份，分係公務員職務上製作之紀錄文書、證明文書
    ，及從事業務之人於業務上所製作之紀錄文書、證明文書，
    為公務員依職權所為，或從事業務之人於業務上或通常業務
    過程所須製作，與其責任、信譽攸關，若有錯誤、虛偽，公
    務員、從事業務之人可能因此擔負刑事及行政責任，且該等
    文書經常處於可能受公開檢查之狀態，其正確性及真實之保
    障極高，故並無顯有不可信之情況，依上開規定，自得為證
    據。
二、上開事實，業據被告戊○○於本院審理時，及被告丁○○於
    警詢、偵查及本院審理時坦承不諱，核與告訴人梧濟公司於
    訴狀中之指述，及被害人乙○○於警詢指述情節相符，並有
    布德魯斯公司出具之梧濟公司經銷商證明書影本一紙、梧濟
    公司登記「BPM-HH」為商標之中華民國商標註冊證影本二紙
    、布德魯斯公司出具予梧濟公司之材質證明書影本一紙、被
    告丁○○偽造之材質證明書影本一紙、鴻鑫公司出貨單影本
    一紙、金屬工業研究發展中心區域研發服務處（中區）測試
    報告影本一紙、梧濟公司向案外人上大工業社出具之材質證
    明書影本一紙、浦申公司出貨單影本一紙、梧濟公司登記資
    料一紙、浦申公司登記資料一紙、鴻鑫公司登記資料一紙、
    尚文公司登記資料一紙、浦申公司價目表一紙、梧濟公司單
    價異動明細表影本一紙、布德魯斯公司與萬豪興業股份有限
    公司授權梧濟公司為布德魯斯公司模具鋼材臺灣地區獨家經
    銷商之經銷商證明書影本一紙，及列印自財團法人金融聯合
    徵信中心之鴻鑫公司、尚文公司、浦申公司登記資訊各一份
    在卷可憑，足見被告戊○○、丁○○自白與事實相符，此部
    分事證明確，渠等二人犯行洵堪認定。
三、訊據被告丙○○固坦承尚文公司向其訂購德系之2738－HH鋼
    材，並轉交被告甲○○採購，再將被告甲○○向浦申公司購
    得之上開鋼材加工製成模具賣予尚文公司等情不諱，惟辯稱
    ：伊不知浦申公司賣給鴻鑫公司的鋼材是日系的云云。另訊
    據被告甲○○固坦承向浦申公司採購上開鋼材等情不諱，惟
    辯稱：伊向被告丁○○表明要購買德系2738－HH鋼材，被告
    丁○○並沒有對伊說浦申公司出售之鋼材係日系，伊有向被
    告丁○○要求出具材質證明書，鋼材上沒有標示產地，伊也
    只能相信材質證明書云云。然查：
  (一)被告丁○○於警詢中供稱：因為鴻鑫公司打電話向伊詢問，
    需要德國2738－HH型號之鋼材，伊認為浦申公司進口之鋼材
    材質類似同品質，為符合鴻鑫公司要求才會修改材質證明，
    被告戊○○知道伊修改交給鴻鑫公司之材質證明，因為浦申
    公司是進口日本鋼材，而這張德國布德魯斯公司材質證明是
    被告戊○○交給伊的，而且伊還向被告戊○○請教如何修改
    材質證明才符合鴻鑫公司的要求等語（參見警卷第三頁），
    又於偵查中以證人身分證稱：浦申公司賣的是日系產品，鴻
    鑫公司跟伊說他們要的是德系產品，伊說浦申公司只有賣日
    系的，鴻鑫公司也知道，他要伊想辦去去找這個證明來，伊
    就回去跟被告戊○○反映，被告戊○○說他會想辦法，後來
    就交這張材質證明去交給鴻鑫公司的被告甲○○等語（參見
    他字卷第二八頁），復於本院審理時證稱：被告甲○○於九
    十七年十二月間有向伊洽購編號2738－HH德系葛立茲鋼材，
    被告甲○○以電話向伊詢問德系葛立茲鋼材，伊跟他說浦申
    公司沒有德系商品，伊就告訴他浦申公司有日系，請他做參
    考，價格上比較便宜，伊有向被告甲○○說浦申公司只有日
    系商品，沒有德系商品，也沒有德系材質證明，伊與被告甲○○有通過好幾次電話，後續他有再問伊到底有沒有德系27
    38－HH的鋼材，伊告訴他還是沒有，但有日系商品，材質證
    明部分沒有德系的材質證明，但伊可以想辦法幫他取得德系
    材質證明，是甲○○主動向伊要求要德系的材質證明書，伊
    跟他說可以附上德系的材質證明給他，但出日系的貨品給他
    ，他有同意，伊就去想辦法幫他做假的材質證明書，他並沒
    有要求伊要出哪一家德系公司的材質證明書等語（參見本院
    卷第五一至五三頁）。觀諸被告丁○○之供述及證詞前後一
    致，且被告甲○○復自承與被告丁○○無仇隙或金錢糾紛（
    參見本院卷第六八頁背面），被告丁○○自無甘冒刑事偽證
    之風險為不實之證述，被告丁○○前揭證詞實堪採信，足見
    被告甲○○就行使偽造私文書及詐欺取財犯行實有犯意聯絡
    與行為分擔，其空言辯稱不知上開鋼材為日系云云，顯非可
    採。
  (二)被告丁○○本院審理時以證人身分證稱：浦申公司沒有代理
    德系商品，但有銷售德系商品，浦申公司價目表中銷售的德
    系鋼材是要經過熱處理的，而鴻鑫公司所要購買的鋼材是已
    經熱處理過的，浦申公司只有賣2738型號之鋼材，沒有賣27
    38－HH鋼材，2738鋼材比2738－HH鋼材等級還低，如果要向
    其他公司調鴻鑫公司所要的鋼材，是可以調，但價格就很高
    ，所以伊沒有必要跟被告甲○○說由浦申公司幫忙調貨，鴻
    鑫公司已跟浦申公司業務往來二、三年，從伊接觸開始，鴻
    鑫公司都跟浦申公司訂購日系、大陸鋼材，浦申公司也把經
    銷商品目錄、品名郵寄或告知鴻鑫公司等語（參見本院卷第
    五四頁、第五六頁、第六一頁背面），是鴻鑫公司與浦申公
    司既互有業務往來，而浦申公司又有寄送公司產品型錄或報
    價單予鴻鑫公司，且被告甲○○又自承：浦申公司產品目錄
    沒有2738－HH，伊知道有2738等語（參見本院卷第五九頁）
    ，則身為鴻鑫公司採購人員之被告甲○○怎會不知浦申公司
    沒有販賣德系2738－HH鋼材。又被告丁○○於警詢中供稱：
    浦申公司售予鴻鑫公司的鋼材有一千四百九十四點五公斤，
    價格每公斤一百零八元等語（參見警卷第五頁背面），復於
    偵查中以證人身分證稱：德系產品單價一公斤大約一百三十
    幾元，日系的每公斤一百零八元等語（參見他字卷第二八頁
    ），再於本院審理時以證人身分證稱：伊實際向鴻鑫公司收
    取之價金為一公斤一百零八元，現金價，如果是向伊訂購德
    國布德魯斯公司的話，是一公斤一百三十元上下，業界都有
    報價單，所以伊知道布德魯斯公司鋼材價格等語（參見本院
    卷第五一頁背面、第五二頁、第五三頁背面）；而證人乙○○於本院審理時證稱：業界都知道布德魯斯公司「BPM-HH」
    鋼材品質比葛立茲公司2738－HH鋼材好一點，價格也貴一點
    ，梧濟公司經銷之布德魯斯公司產品在業界是屬於正料，型
    號2738－HH之鋼材是梧濟公司最先引進，所以他們特別用「
    BPM-HH」來代表布德魯斯公司生產之2738－HH型號鋼材，當
    初伊以每公斤一百二十五元向被告丙○○購買葛立茲公司27
    38－HH鋼材，不含加工費用，依伊所知，布德魯斯公司之「
    BPM-HH」鋼材一公斤約一百三十元，葛立茲公司2738－HH鋼
    材比布德魯斯公司「BPM-HH」鋼材便宜五到七元等語（參見
    本院卷第六二頁及其背面、第六三頁背面）；且依告訴人梧
    濟公司於本院審理時提出告訴人公司於九十七年十二月十五
    日開立予訴外人仕霸工業社之報價單影本（參見本院卷第七
    七頁），其中「BPM-HH」報價每公斤也要一百十九元，足見
    實無法以每公斤一百零八元之低價向梧濟公司購得「BPM-HH
    」鋼材。綜合被告丁○○、證人乙○○之前開證詞及告訴人
    公司提出之報價單影本，業界間都有各公司報價單做為成本
    控制之參考，被告甲○○身為鴻鑫公司採購人員，應知梧濟
    公司經銷代理之「BPM-HH」屬於「正料」，報價在每公斤一
    百三十元上下，價格高昂，若被告丁○○向梧濟公司調貨，
    依交易常規，單價更應高於此價格，況鴻鑫公司僅購買約一
    點五公噸，並非大量採購，實無以每公斤一百零八元之低價
    成交之理，是被告甲○○自無誤認被告丁○○向其他公司調
    得「BPM-HH」之理，其應知向浦申公司所採購非「BPM-HH」
    鋼材，益見被告丁○○證稱其有告知被告甲○○出日系之鋼
    材，交付德系材質證明書乙節為實在，被告甲○○空言否認
    犯行，要無可採。
  (三)被告丙○○辯稱：伊不知被告甲○○向浦申公司採購價格為
    每公斤一百零八元，伊也沒有看到材質證明書，是公司會計
    或總務直接寄給乙○○云云；被告甲○○亦於本院審理時以
    證人身分附和證稱：鴻鑫公司業務與採購是分開的，業務只
    負責接單，採購的話負責採購，業務是不去管採購的，採購
    人員採購後不用跟業務部門報告，伊與被告丁○○洽購鋼材
    之後，沒有跟被告丙○○報告過這個事情，因為採購無須跟
    業務做回報，伊不須向任何人報備選擇那一家公司作為採購
    廠商，都是伊去訪價後由伊決定，伊會有一張基本報價單給
    業務，業務會對外做估價，對外估價後會做一份訂單，訂單
    會拿到伊這邊，由伊去發單，看要給那家配合的鋼廠，業務
    不會跟伊說客戶報價多少云云（參見本院卷第五七頁背面、
    第六○頁背面）。被告甲○○雖證稱鴻鑫公司完全由採購人
    員決定要購買那家鋼廠的鋼材，惟如此一來鴻鑫公司將毫無
    控管機制，如何能確認採購人員採買之鋼材為最低成本價，
    且品質合乎客戶要求？是被告甲○○所辯顯與常情不符，要
    無可採。又被告丙○○於被告甲○○購得鋼材後，特別向證
    人乙○○告知改以較貴之「BPM-HH」為鋼材，然被告丙○○
    與證人乙○○訂約時係以較便宜之葛立茲公司2738－HH鋼材
    議價，成本及利潤計算自以葛立茲公司之報價為準，而被告
    甲○○若採購了較貴之「BPM-HH」，其成本及利潤計算一定
    有所不同，被告丙○○怎會不去了解被告甲○○向浦申公司
    之採購價格，以衡量是否合乎利潤，若不合成本，也須向上
    級反應，以釐清責任並維護自身權益，是被告丙○○辯稱：
    不知被告甲○○向浦申公司採購價格為每公斤一百零八元云
    云，實難採信。又被告甲○○無法以每公斤一百零八元之低
    價購得「BPM-HH」鋼材，業如前述，被告丙○○身為鴻鑫公
    司之業務課長，且其自承：伊知道布德魯斯公司比葛立茲公
    司品質好，伊也知道布德魯斯比葛立茲貴，一般採購給伊的
    報價單，可以看出哪一家比較高，那一家比較低，布德魯斯
    比葛立茲高五元左右等語（參見本院卷第七○頁），是被告
    丙○○應知被告甲○○無法以每公斤一百零八元之低價購得
    「BPM-HH」鋼材，足徵被告丙○○明知被告甲○○所採購之
    鋼材非「BPM-HH」，交送予乙○○之「BPM-HH」材質證明書
    亦應係偽造，其竟告知乙○○改送「BPM-HH」鋼材，且出貨
    予乙○○，縱材質證明書非其所親送，其利用不知情之鴻鑫
    公司會計或總務人員為之，仍無解於行使偽造私文書犯行。
  (四)證人乙○○於本院審理時證稱：伊於九十七年十二月間向被
    告丙○○洽購模座，伊有指定用葛立茲公司2738－HH鋼材，
    在已經下單，還沒有交貨之前，被告丙○○有通知伊是改用
    布德魯斯公司「BPM-HH」，業界知道布德魯斯公司「BPM-HH
    」品質比葛立茲公司好一點，且價格也貴一點，所以伊就同
    意他換成布德魯斯公司「BPM-HH」，因為這樣伊沒有虧到，
    反而賺到，鋼材跟加工當初是分開談價格，當初我以每公斤
    一百二十五元價格跟他買鋼材，不含加工的錢，鴻鑫公司中
    伊只有跟被告丙○○聯絡而已，他有向伊確定材質證明是布
    德魯斯公司的，但伊現在無法確定是被告丙○○親自交給我
    ，還是用郵寄的方式給伊，但伊可以確定被告丙○○有跟伊
    講這次是用布德魯斯公司的鋼材給伊，布德魯斯公司鋼材比
    較貴是伊與被告丙○○都知道的事情，伊與被告丙○○長期
    在配合，而梧濟公司經銷之布德魯斯鋼材在業界是屬於正料
    ，2738－HH是梧濟公司最先引進進來的，所以他們特別用成
    一個名稱叫做「BPM-HH」，這件事情是業界都知道的等語（
    參見本院卷第六二頁及其背面）。依證人乙○○前揭證詞，
    「BPM-HH」是指梧濟公司用以販售布德魯斯公司生產之2738
    －HH鋼材而創出之名稱，則「BPM-HH」為梧濟公司獨家使用
    來表示布德魯斯公司生產之2738－HH鋼材之型號方式，應為
    被告丙○○所明知，且被告丁○○於本院審理時證稱：曾寄
    浦申公司型錄至鴻鑫公司等語（參見本院卷第五四頁），被
    告丙○○身為鴻鑫公司業務課長，亦應知浦申公司並未販賣
    「BPM-HH」鋼材。惟被告丙○○於本院審理時自承：被告丁○○自行開車將鋼材送至鴻鑫公司，伊知道被告丁○○在浦
    申公司工作等語（參見本院卷第五三頁背面、第七○頁背面
    ），被告丙○○既告知證人乙○○改用布德魯斯公司「BPM-
    HH」鋼材，則該批鋼材理應由梧濟公司出貨，因浦申公司或
    其他公司均未販售由梧濟公司經銷代理之「BPM-HH」鋼材，
    然被告丙○○既親眼看見浦申公司之被告丁○○送該批鋼材
    至鴻鑫公司，其應知該批鋼材並非「BPM-HH」，且「BPM-HH
    」材質證明書亦係偽造甚明，被告黃金鴻仍向證人乙○○訛
    稱改用布德魯斯公司「BPM-HH」鋼材，及材質證明書是布德
    魯斯公司出具，實與被告甲○○有詐欺及行使偽造私文書之
    犯意聯絡與行為分擔。
  (五)綜上，本案事證明確，被告丙○○、甲○○犯行洵堪認定，
    應依法論科。
四、按變造文書，係指不變更原有文書之本質，僅就文書之內容
    有所更改者而言（最高法院二十九年上字第一七八五號判例
    意旨參照）；查被告戊○○將真正之材質證明書影本之公司
    名稱及地址由「Company WU JII INDUSTRY CO. LTD.NO.1,
    20TH ROAD,IND. PARK TAICHUHG CITY- TAIWAN TAIWAN」置
    換成「Company Puu Senn Trade Corp 8F-3,No.3,Tien Mou
    West Road,Taipei,Taiwan」 ，又在影印後之材質證明下方
    空白處添加「茲證明弘鑫模座股份有限公司向本公司購買下
    列鋼材：模號#000000000 000.9*620*620*1 #000000000 00
    0*620*620*1」 等文字，並蓋上「浦申貿易股份有限公司台
    北市○○○路3號8樓之3 電話：（02）000 0-0000統一編號
    ：00000000」之戳章，足以使該材質證明書之出貨來源由梧
    濟公司變更為浦申公司，已變更該材質證明書所欲證明來源
    之本質，非僅對文書內容有所更改，揆諸前揭判例意旨，應
    論以偽造私文書罪。故核被告戊○○等四人所為，均係犯刑
    法第二百十六條、第二百十條之行使偽造私文書罪及同法第
    三百三十九條第一項詐欺取財罪。又按共同正犯之意思聯絡
    ，原不以數人間直接發生者為限，即有間接之聯絡者，亦包
    括在內（最高法院七十七年台上字第二一三五號判例意旨參
    照），而本案被告戊○○、丁○○、甲○○間，及被告丙○○與甲○○間，分別有犯意聯絡及行為分擔，為共同正犯。
    被告戊○○等四人利用不知情之鴻鑫公司已成年員工寄送前
    開偽造之材質證明書予乙○○收受，為間接正犯。被告戊○○等四人共同偽造私文書之低度行為，為行使之高度行為所
    吸收，不另論罪。被告戊○○等四人基於一個詐欺取財之目
    的，啟動本案行使偽造私文書之犯罪行為，其發生經過有部
    分犯罪行為重合連結，依一般社會經驗認知，渠等行使偽造
    私文書犯罪行為之目的在詐取財物，應認係一犯罪行為，法
    律上亦應以一行為評價處罰，較為適當，故被告戊○○等四
    人以一行為犯行使偽造私文書罪及詐欺取財罪之二罪，為想
    像競合犯，應從一重論以行使偽造私文書罪。爰審酌被告戊○○等四人罔顧布德魯斯公司、梧濟公司及乙○○之權益，
    私自偽造不實材質證明書加以行使，並使乙○○陷於錯誤而
    交付價金，有害交易安全與布德魯斯公司及梧濟公司之商譽
    ，暨渠等智識、素行、犯罪之目的、動機、犯罪手段，被告
    戊○○、丁○○坦承犯行，被告丙○○、甲○○否認犯行等
    一切情狀，各量處如主文所示之刑，並均諭知易科罰金之折
    算標準，以示儆懲。
五、不另為無罪諭知部分：
  (一)公訴意旨略以：被告戊○○等四人均明知布德魯斯公司產品
    「Buderus Plastic Mold-High Hard」之英文字首縮寫「BP
    M-HH」係告訴人梧濟公司所登記之商標，竟共同基於妨害告
    訴人公司商標專用權之犯意聯絡及行為分擔，由被告戊○○
    提供於不詳時、地取得之布德魯斯公司材質證明影本，交由
    被告丁○○以塗銷原買受人欄後，再以打字方式填上浦申公
    司英文名稱及地址，以及在同材質證明下方添加「茲證明鴻
    鑫模座股份有限公司向本公司購買下列鋼材：模號#0000000
    00 000.9*620*620*1 #000000000 000*620*620*1」 等文字
    ，並蓋上浦申公司中文戳章後，連同鴻鑫公司所訂購之前開
    鋼材，一併送交鴻鑫公司，鴻鑫公司於加工後，再以整批一
    千五百公斤鋼材連同前開材質證明一併送交尚文公司，使乙○○以為鴻鑫公司所送交之模具材質證明書係來自布德魯斯
    公司，因認被告戊○○等四人尚違反商標法第八十一條第一
    款於同一商品使用相同之註冊商標罪嫌云云。
  (二)按犯罪事實應依證據認定之，無證據不得認定犯罪事實；又
    不能證明被告犯罪或其行為不罰者，應諭知無罪之判決，刑
    事訴訟法第一百五十四條第二項、第三百零一條第一項分別
    定有明文。次按事實之認定，應憑證據，所謂證據，須適於
    為被告犯罪事實之證明者，始得採為斷罪資料，如未能發現
    相當證據，或證據不足以證明，自不能以推測或擬制之方法
    以為裁判基礎；又認定不利於被告之事實，須依積極證據，
    苟積極證據不足為不利於被告事實之認定時，即應為有利於
    被告之認定，更不必有何有利之證據，最高法院五十三年臺
    上字第二七五○號、三十年上字第八一六號、四十年臺上字
    第八六號分別著有判例可資參照。
  (三)本件公訴人認被告四人共同涉犯商標法第八十一條第一款之
    罪嫌，無非係以：(1)被告戊○○、丁○○坦承犯行；(2)被告
    丁○○於偵查中證詞；(3)證人乙○○於偵查中證詞；(4)偽造
    之布德魯斯公司材質證明、真正之布德魯斯公司材質證明（
    供比對用，含中文譯本）、布德魯斯公司經銷商證明書（由
    中國及臺灣地區總代理萬豪公司出具）、商標註冊證、及金
    屬工業研究發展中心試驗報告單影本各一紙等資料，為其主
    要之論據。訊據被告戊○○、丁○○坦承有行使前揭偽造之
    材質證明書，被告丙○○、甲○○則均辯稱：不知前揭材質
    證明書係偽造云云。
  (四)經查：
    1.「BPM-HH」之名稱及商標圖樣，係告訴人公司向經濟部智
      慧財產局申請註冊，專用於金屬、金屬未製成器具之半製
      品、鑽模、模具、精密鍛造沖具等商標法施行細則第十三
      條第六之商品，專用期間自九十六年八月十六日起至一零
      六年八月十五日止，此有中華民國商標註冊證影本一紙（
      註冊號數00000000號）在卷足憑（參見他字卷第
      九頁），是告訴人公司確實於九十七年十二月間享有「BP
      M-HH」之商標專用權，當可認定。
    2.按商標法所稱商標之使用，指為行銷之目的，將商標用於
      商品、服務或其有關之物件，或利用平面圖像、數位影音
      、電子媒體或其他媒介物足以使相關消費者認識其為商標
      ，商標法第六條定有明文。是依上開規定可知，商標之使
      用應具備下列要件：(1)使用人需有行銷商品或服務之目的
      ；(2)需有標示商標之積極行為；(3)所標示者需足以使相關
      消費者認識其為商標。而判斷是否作為商標使用，除應依
      上開要件審認外，並應斟酌平面圖像、數位影音或電子媒
      體等版（畫）面之配置、字體字型、字樣大小、有無特別
      顯著性以及是否足資消費者藉以區別所表彰之商品來源等
      情綜合認定之，尚非一經標示於商品、服務或其有關之物
      件，即當然構成商標之使用。依此，被告四人行使之偽造
      材質證明書上有「BPM-HH」字樣，是否即可認為被告四人
      有商標行使之行為，即有所疑義。
    3.證人乙○○於本院審理時證稱：偽造之布德魯斯公司材質
      證明是交貨後給伊的，可能是九十七年十二月或九十八年
      一月左右，伊與鴻鑫公司已經配合好幾年，伊會要求附鋼
      材之材質證明等語（參見本院卷第六三頁背面），則證人
      乙○○係於鴻鑫公司交貨後，才收受系爭偽造之材質證明
      書，證人乙○○看到系爭偽造之材質證明書時，交易已經
      完成，是系爭偽造之材質證明書並未對證人乙○○有吸引
      或促成本次交易之助力，已難認被告四人係基於行銷之目
      的而行使系爭偽造材質證明書；又證人乙○○向鴻鑫公司
      索取鋼材之材質證明係為了擔保交易之鋼材品質合乎其要
      求，因而被告四人於交易後還需交付偽造之材質證明書，
      顯係為了掩飾交易鋼材非告訴人公司代理銷售之「BPM-HH
      」，並非基於促進證人乙○○購買意念而加以行使，更見
      被告四人並無「行銷」之主觀意圖。
    4.系爭偽造之材質證明書上，雖有「BPM-HH」字樣，然其列
      於「Prodution order」 （生產訂單）欄位中，在訂單號
      碼「0000000」 之後，字體大小與該材質證明書內文之所
      有英文字母、數字相同，字體甚小，又無以加深、斜體，
      或特殊字型加以強調，是依系爭材質證明書整體綜合以觀
      ，可認被告四人僅係行使系爭材質證明書之偽造內容，並
      非為了行銷「BPM-HH」之目的，且無加以標示凸顯該商標
      之積極行為，實難認被告四人有行使商標之客觀行為。況
      證人乙○○於本院審理時證稱：伊不知告訴人公司有對「
      BPM-HH」做商標登記，伊的認知「BPM-HH」只是他們公司
      鋼材編號等語（參見本院卷第六四頁背面），是系爭偽造
      之材質證明書之「BPM-HH」字樣，尚不足使相關消費者認
      識其為商標，益徵被告四人此部分所為非屬商標之使用，
      自難遽以該罪相繩。
    5.按被告之自白不得作為有罪判決之唯一證據，仍應調查其
      他必要之證據，以察其是否與事實相符，刑事訴訟法第一
      百五十六條第二項定有明文。被告戊○○、丁○○雖於本
      院審理時為認罪之表示，惟對渠等究竟如何為商標使用，
      而具備侵害商標權人之犯罪故意，並未明確供述，是並無
      補強證據證明被告戊○○、丁○○之自白與事實相符，自
      難以此而為不利被告戊○○、丁○○之認定。另公訴人所
      舉之其他證據，僅足認定被告四人有行使偽造私文書及詐
      欺犯行，並不足證明被告四人有基於行銷之目的而行使系
      爭商標，實難因被告四人有行使偽造私文書之犯行，即率
      爾推論被告四人亦有違反商標法之行為。
  (五)綜上所述，本院斟酌商標使用之意義，被告四人主觀上顯未
    具有行銷之目的而使用告訴人之商標，尚無成立商標法第八
    十一條第一項之未得商標權人同意，於同一商品使用相同之
    註冊商標罪之餘地。此外，本院復查無其他任何積極證據足
    資證明被告四人有檢察官起訴之違反商標法犯行，揆諸前揭
    法條、最高法院判例及說明意旨，基於無罪推定之原則，本
    應為被告四人無罪之諭知，然公訴人認此部分與前開有罪部
    分有想像競合之裁判上一罪關係，爰就此部分不另為無罪之
    諭知。
據上論斷，應依刑事訴訟法第二百九十九條第一項前段，刑法第
二十八條、第二百十六條、第二百十條、第三百三十九條第一項
、第五十五條、第四十一條第一項前段，刑法施行法第一條之一
第一項、第二項前段，判決如主文。
中    華    民    國    99    年    1     月    20    日
                  刑事第十四庭  審判長法  官  陳得利
                                      法  官  許月馨
                                      法  官  黃裕仁
以上正本證明與原本無異。
如不服本判決應於收受判決後十日內向本院提出上訴書狀，並應
敘述具體理由；其未敘述上訴理由者，應於上訴期間屆滿後二十
日內向本院補提理由書（均須按他造當事人之人數附繕本，切勿
逕送上級法院）。
                                      書記官  何惠文
中    華    民    國    99    年    1     月    20    日
附錄論罪科刑法條
中華民國刑法第二百十六條
行使第二百十條至第二百十五條之文書者，依偽造、變造文書或
登載不實事項或使登載不實事項之規定處斷。
中華民國刑法第二百十條
偽造、變造私文書，足以生損害於公眾或他人者，處五年以下有
期徒刑。
中華民國刑法第三百三十九條：
意圖為自己或第三人不法之所有，以詐術使人將本人或第三人之
物交付者，處五年以下有期徒刑、拘役或科或併科一千元以下罰
金。
以前項方法得財產上不法之利益或使第三人得之者，亦同。
前二項之未遂犯罰之。

司法院資訊處製作；財團法人民間司法改革基金會備份。
